【裁判字號】    92,聲再,28
【裁判日期】    920731
【裁判案由】    妨害自由等
【裁判全文】
臺灣高等法院臺南分院刑事裁定           九十二年度聲再字第二八號  Ａ
      再審聲請人
      即受判決人  乙  ○  ○
右列聲請人因妨害自由等案件，對於本院九十一年度上易字第一一四三號中華民國九
十二年一月二十日確定判決（臺灣嘉義地方法院九十一年度易字第三八三號、臺灣嘉
義地方法院檢察署九十一年度偵字第三六八一號），聲請再審，本院裁定如左：
      主      文
再審之聲請駁回。
      理      由
一、聲請意旨略稱：
  (一)傷害部分：前審認被告「乙○○另基於傷害人身體之故意，於民國（下同）九十
    年八月三十一日上午九時許，在前開漁塭處（嘉義縣東石鄉○○段六二之三四號
    漁塭），持鐵管一支毆打甲○○，致甲○○受有胸臂挫傷（右側）之傷害」（見
    判決書第一頁事實攔第四至第六行）。惟聲請人於前審審理中，業提出鈞院九十
    一年度上易字第一一四七號吳永賢（本件告訴人甲○○之子）傷害案確定刑事判
    決，據該判決已審認「民國九十年八月三十一日上午九時許，翁春蓮及其家人乙
    ○○與吳永賀之家人即甲○○與吳金澤等人，在嘉義縣東石鄉○○段六十二之五
    十六地號土地漁塭處再次發生爭執，嗣翁春蓮、乙○○即返回自己漁塭旁存放工
    具之工寮。不意，吳永賀竟基於傷害人身體之故意，於同日九時十五分許，騎駛
    機車前往該工寮，見翁春蓮在工寮外整理工具，即持鋼管一支毆打翁春蓮數下，
    致翁春蓮受有右手腕撓側及左肘鈍挫傷合併血腫、左小腿挫傷等傷害。嗣翁春蓮
    為抵擋攻擊，奮力拉扯吳永賀所持之上開鋼管並呼救，乙○○聞聲自工寮內出來
    查看，吳永賀即放開鋼管離去，而翁春蓮深恐吳家有人續來滋事，便將奪得之上
    開鋼管丟棄一旁，與乙○○駕車至朋友家方才報警處理。」等事實，則被告於九
    十年八月三十一日上午九時許，係與家人翁春蓮先在「嘉義縣東石鄉○○段六十
    二之五十六地號土地漁塭處」（非告訴人在告訴狀所指同段六十二之三四號漁塭
    或在嘉義地檢署九十年十二月十八日偵訊中所供之告訴人住所）與「告訴人甲○
    ○及其家人吳金澤等人」（非告訴人所指僅其一人在場）發生爭執（僅係口角，
    未發生肢體衝突），繼聲請人及翁春蓮返回自己漁塭旁工寮不久，吳永賀即騎乘
    機車至上述工寮，手持鋼管毆打傷害翁春蓮，翁春蓮抵擋並呼救，乙○○聞聲自
    工寮內出來查看，吳永賀即棄鋼管離去，嗣翁春蓮與被告深恐吳家有人續來滋事
    ，遂駕車至朋友家報警處理，是豈有本件告訴人甲○○指訴在同時段被告在「嘉
    義縣東石鄉○○段六十二號之三十四號漁塭」持鐵管毆打告訴人之情。對聲請人
    所提出【鈞院九一年度上易字第一一四七號刑事判決】，就此足生影響於判決之
    重要證據，竟捨棄不採。
  (二)恐嚇部分：鈞院於前審認聲請人「乙○○於民國九十年八月十九日晚上七時許，
    在嘉義縣東石鄉○○段六二之三四號漁塭，向甲○○恫稱：「若不給鐵管錢，要
    讓你死的很難看。」等加害生命、身體之言語，使甲○○聞後心生畏懼，致生危
    害於安全」。惟【告訴人】甲○○非但初於民國九十年十一月二十七日告訴狀指
    稱：被告卻出言向告訴人恐嚇稱：「若不共同出該白鐵管費用，倘其所插鐵管有
    一根倒塌，則要告訴人死的很難看」云云，繼於九十年十二月十八日在台灣嘉義
    地方法院檢察署偵查時，陳稱：「他有說若有少一根白鐵管，要讓我死的很難看
    。」云云，【前後供述不一】，而該瑕疵之指訴及證詞皆不足資為認定被告犯行
    之不利證據，是告訴人指訴及證人證述之瑕疵內容均係足生影響於判決之重要證
    據，而【證人黃聰哲】到庭卻證稱：「我有『聽到』被告對告訴人說：『鐵管插
    那麼久了，還不給錢，若還不給鐵管錢，要給你死的很難看。』」，嗣於九十一
    年四月二日在嘉義地檢署偵查中，復改稱：「『看到』被告說鐵管錢還不出，上
    一次是給你嚇一下，若再不給錢，要給你死的很難看。」云云，【非但仍前後互
    異】，且倘本件聲請人恐嚇犯行非虛，豈有證人所聞恫嚇內容，竟與告訴人所陳
    相互歧異之理，聲請人對上述瑕疵皆在答辯狀一一指陳，據本院前審皆捨棄不採
    ，為此請求本院准予再審之裁定等語等情。
二、按有罪判決確定後，如係不得上訴第三審法院之案件，其經第二審確定有罪之判
    決，如就足以影響於判決之重要證據「漏未審酌」者，得為受判決人之利益聲請
    再審，刑事訴訟法第四百二十一條固有明文。惟所謂之【重要證據漏未審酌】，
    係指第二審判決前已經提出之重要證據未予審酌，且該證據必須可認為確實足以
    動搖原判決事實之認定者，始足當之。苟該證據業經原確定判決予以指駁，或該
    證據於原確定判決前並未提出而漏未審酌，或縱提出為斟酌，惟如經斟酌亦不足
    以動搖原判決者，或判決確定後，始發見之證據，判決當時既無從審酌，即非該
    條所謂之重要證據漏未審酌，則其提起再審之訴，即無再審理由。
三、經查乙○○與甲○○為鄰居，因雙方魚塭界址上所插鐵管界標之出資問題，生有
    糾紛，詎乙○○竟於九十年八月十九日晚上七時許，在嘉義縣東石鄉○○段六二
    之三四號魚塭處，向甲○○恫稱：「若不給鐵管錢，要讓你死得很難看。」等加
    害生命、身體之言語，使甲○○聞後心生畏懼，致生危害於安全。又乙○○另基
    於傷害人身體之故意，於九十年八月三十一日上午九時許，在前開魚塭處，持鐵
    管一支毆打甲○○，致甲○○受有胸臂挫傷（右側）之傷害，聲請人上述傷害犯
    行，業據告訴人甲○○於偵查中指訴甚詳（見發查卷第一頁告訴狀及歷次偵查筆
    錄），且有診斷證明書一紙在卷可稽（附於前開發查卷第五頁），雖然該診斷證
    明書所載之診療日期為九十一年九月三日，且被告於原審中雖舉其友人沈秀美為
    其未於前揭時地，向告訴人甲○○為恐嚇犯行之人證，然經原審法院將被告與證
    人沈秀美隔離訊問當日之情形，證人沈秀美係結證稱：「因當天舊曆七月初一（
    按即指九十年八月十九日）我家拜拜，乙○○於當天『下午五時許』就騎機車載
    翁春蓮到我家，我叫他們不要回家，在我家吃完再回去。」等語，而被告則稱：
    「當天舊曆七月初一我到沈秀美家，我與沈秀美是好幾年的好朋友，平常就有來
    往，當天是單純相找，當天我是『（下午）七時許』騎機車載我太太到沈秀美家
    。」云云（見原審卷笫三十、三十一頁），是關於「被告到達證人沈秀美家之時
    間」與「被告前往證人沈秀美家之原因」等事，【被告與證人沈秀美所述者並不
    相同】，故證人沈秀美之前揭證詞，應尚無法證明被告前揭不在場之辯詞為真正
    ；另據證人黃聰哲在偵查中亦結證稱：「（問：九十年八月有到告訴人住處？）
    答：大約【八月十九日、二十日左右】，太久忘記了，是晚上七、八點左右，我
    在告訴人住處旁排水溝釣魚，我有聽到被告對告訴人說：鐵管插那麼久了，還不
    給錢，若還不給鐵管錢，要給你死得很難看。被告有看到我，對我說：你看什麼
    。我就趕快走了。」等語明確（見發查卷第二十一頁背面、第二十七頁），且告
    訴人於九十年十二月十八日偵查中，亦已指稱：「【在九十年八月左右】，他有
    一天晚上（七點）到我家裡，講那些話（按指恐嚇言詞），又罵我母親，他有說
    要讓我死得很難看」、「（當時）在（我家）後面水溝有一個釣魚的人（按即證
    人黃聰哲），他有回頭看一下我們，但他是出外人」云云（見發查卷第十一頁，
    本院九十一年度上易字第一一四三號刑事卷第五十頁之九十一年十一月十九日勘
    驗該案告訴人甲○○九十年十二月十八日偵查庭錄音帶而為更正筆錄內容），足
    認被告確有前揭恐嚇行為無疑，綜上所述，足見被告之否認犯罪及所辯各節，純
    屬諉責推卸之詞，不足採信，本件事證明確，被告前開恐嚇及傷害犯行，洵堪認
    定。
四、對於聲請人聲請意旨(一)之傷害部分部分，經查原審斟酌告訴人甲○○之指訴、診
    斷證明書、華濟醫院函、告訴人甲○○另於台灣嘉義地方法院檢察署九十年度偵
    字第六三三九號偵查卷及台灣嘉義地方法院九十一年度易字第六三號刑事卷內（
    即告訴人甲○○之子吳永賀傷害案件，亦即本件聲請人所稱漏為審酌之本院九十
    一年度上易字第一一四七號吳永傷害案件）之證詞，綜合認定：被告與告訴人兩
    家間，確實因為雙方魚塭界址之白鐵管等事宜，存有糾紛，聲請人確有傷害告訴
    人吳振益等情，已經詳為說明其取捨證據及認定事實之理由，雖未直接說明聲請
    人所提出之「本院九十一年度上易字第一一四七號刑事判決書」，惟經本院訊問
    證人甲○○：「（問：你們的漁塭與乙○○的六二之五六地號漁塭是否相鄰？）
    是的，我們漁塭的房子距離乙○○的漁塭房子大約一、二百公尺」等情聲請人也
    稱：「雙方的漁塭雖然可以相通，但是機車並不能通過」等情（詳見本院九十二
    年四月十五日訊問筆錄），而另案告訴人翁春蓮（乙○○之妻）於該案中也指訴
    ：「八月三十日（應是八月三十一日）上午約六時許之後，有下點雨，我與乙○
    ○去巡漁塭，從東邊開始餵蝦子，並巡視故障的發動機，到了西邊我們漁塭與吳
    家（甲○○、吳永賀父子）漁塭【交界的地方】，甲○○在他們漁塭那邊罵我，
    甲○○太太也在場，我們會怕，我們就退我們漁塭的中間，因為發動機壞掉，乙
    ○○進到我們工寮打電話叫修，我在魚寮的涼棚下方整理魚飼料袋，突然有人拿
    一隻白鐵管打我三、四下」等情（詳見本院九十一年度上易字第一一七四號刑事
    判決），顯然聲請人與告訴人甲○○的漁塭確實相連，此由本院卷內地籍圖顯示
    上開六二---三四地號土地與六二---五六地號土地確實相近，既然雙方之漁塭所
    在地為相鄰之地，又多是漁塭，雙方漁塭相連交界，且相距不遠，被告與告訴人
    發生爭執之當天有往返自己漁塭與告訴人漁塭兩地，與事實並無不合，在情理上
    也無矛盾，兩件傷害之犯罪事實地點，因都是漁塭，乃以地號表示認定，本來就
    不精確，縱有出入在所難免，聲請人之恐嚇與傷害犯行事證已明確，縱斟酌本院
    九十一年度上易字第一四七號刑事判決，也不足已動搖原判決之結果，是聲請人
    執聲請意旨(一)所已提出之再審，與法有違，應予駁回。
五、對於聲請人聲請意旨(二)之恐嚇危害安全部分，經查原審審酌證人黃聰哲在偵查中
    亦結證稱：「（問：九十年八月有到告訴人住處？）答：大約八月十九日、二十
    日左右，太久忘記了，是晚上七、八點左右，我在告訴人住處旁排水溝釣魚，我
    有聽到被告對告訴人說：鐵管插那麼久了，還不給錢，若還不給鐵管錢，要給你
    死得很難看。被告有看到我，對我說：你看什麼。我就趕快走了」等語明確（見
    發查卷第二十一頁背面、第二十七頁），且告訴人於九十年十二月十八日偵查中
    ，亦已指稱：「在九十年八月左右，他有一天晚上（七點）到我家裡，講那些話
    （按指恐嚇言詞），又罵我母親，他有說要讓我死得很難看」、「（當時）在（
    我家）後面水溝有一個釣魚的人（按即證人黃聰哲），他有回頭看一下我們，但
    他是出外人」等情（見發查卷第十一頁，本院九十一年十一月十九日勘驗九十年
    十二月十八日偵查庭錄音帶而為更正筆錄內容），並說明證人沈秀美之證詞不可
    採，認定聲請人之恐嚇危害安全犯行，均已詳為說明其採捨證據之理由。聲請意
    旨(二)以告訴人及證人黃聰哲前後證詞所使用之措詞不同，據以提出再審，顯不能
    動搖原判決所認定之事實，諉無可採，此部份再審之聲請，於法未合，亦應駁回
    。
六、綜上所述，聲請人之再審事由，依上說明，核與刑事訴訟法第四百二十條第一項
    第六款再審要件不符，再審聲請為無理由，應予駁回。
據上論斷，應依刑事訴訟法第四百三十四條第一項裁定如主文。
中    華    民    國      九十二      年      七      月      三十一    日
                                  臺灣高等法院臺南分院刑事第六庭
                                      審判長法官  蔡    崇    義
                                            法官  董    武    全
                                            法官  宋    明    中
右正本證明與原本無異。
不得抗告。
                                      法院書記官  李    育    儒
中    華    民    國      九十二      年      八      月        五      日


司法院資訊處製作；財團法人民間司法改革基金會備份。
